【裁判字號】    91,易緝,233
【裁判日期】    920327
【裁判案由】    侵占
【裁判全文】
臺灣板橋地方法院刑事判決                        九十一年度易緝字第二三三號
    公  訴  人  臺灣板橋地方法院檢察署檢察官
    被      告  乙○○
右列被告因侵占案件，經檢察官提起公訴（八十九年度偵字第二一九九一號）及移
併辦（九十一年度偵字第二七五一號），本院判決如左：
    主  文
乙○○連續意圖為自己不法之所有，而侵占自己持有他人之物，處有期徒刑肆月，如
易科罰金，以參佰元折算壹日。緩刑貳年。
    事  實
一、乙○○於民國八十八年九月二十六日（起訴書誤載為八十八年九月六日），在臺
    北縣三峽鎮○○路三０五號，向丁○○承租車號：Ｔ七－二九一號營業小客車一
    部（國瑞廠牌，一九九八年份，靠行於集富交通有限公司），雙方約定每日租金
    新臺幣（下同）七百五十元，每三天繳租一次，乙○○並與丁○○簽訂租約保證
    書，由乙○○友人謝素珠（另經檢察官不起訴處分）擔任連帶保證人，乙○○並
    簽發面額三萬元及三十五萬元之本票各一紙交付丁○○以為擔保。詎乙○○自八
    十九年十月六日起，基於意圖為自己不法所有之概括犯意，非僅未再依約繳納車
    租，並於不詳地點將前開營業小客車易合法持有為不法所有而加以侵占入己，後
    並將該營業小客車棄置於臺北縣三鶯橋下，亦未與丁○○聯絡，嗣於九十年四月
    五日，方經丁○○委請他人在臺北縣三鶯橋下尋獲該營業小客車。乙○○於將前
    開營業小客車棄置後，復於九十年一月十三日，透過友人丙○○介紹，向甲○○
    購買車號：七Ａ－五七六三號自用小客貨車一部（福特六和廠牌，二０００年份
    ），雙方約定由乙○○負責繳清該車每月向福灣企業股份有限公司（下稱福灣公
    司）所辦理之貸款一萬一千六百零六元，至九十四年八月三十一日止，於繳清分
    期款前乙○○僅取得該車之使用權。詎乙○○嗣後僅陸續繳交六期分期款，即自
    九十年八月一日起未再繳納分期款，並承前意圖為自己不法所有之概括犯意，在
    不詳地點，將前開自用小客貨車易合法持有為不法所有而加以侵占入己，並駕駛
    該自用小客貨車至全省各地擺攤營業。
二、案經丁○○訴請臺灣板橋地方法院檢察署檢察官偵查起訴及甲○○訴由臺灣板橋
    地方法院檢察署檢察官移送併辦。
    理  由
一、訊據被告乙○○固不否認曾於上述時地分別向丁○○租車及甲○○購車之事，惟
    矢口否認有何不法侵占犯行，辯稱：伊向告訴人丁○○承租前開營業小客車後，
    已給付一年多租金，後因該車故障，伊遂於八十九年十月底某日深夜將該營業小
    客車開去三峽鎮○○路告訴人丁○○車行門口還給丁○○請其修理，伊並未將該
    車開到三鶯橋下；另伊向告訴人甲○○所購買之該部自用小客貨車，伊目前仍在
    使用中，伊係做路邊攤生意，跑遍全省，後來因生意作不理想，方未繼續繳交該
    部自用小客貨車之分期款，伊未付款後並未與告訴人甲○○聯絡，惟伊並無侵占
    前開二部車輛之不法意圖云云。經查：
（一）右揭被告侵占告訴人丁○○前開營業小客車之犯罪事實，業據告訴人丁○○於
      檢察官偵查中及本院審理時均到庭指訴綦詳，並有租約保證書影本一份、存證
      信函影本一份、計程車靠行合約書影本一紙及被告所簽發之本票影本二紙附卷
      足稽。次查被告雖供稱其已於八十九年十月底某日深夜將前開營業小客車駛回
      告訴人丁○○車行門口還車云云，惟此情已為告訴人丁○○到庭堅決否認，被
      告復無法提出其他證據以實其說，而衡諸常情，倘被告斯時確欲交還該承租車
      輛予告訴人丁○○，焉有突然於半夜三更將該車駛回告訴人車行處之理？且告
      訴人丁○○亦到庭陳稱其所經營之車行半夜亦有人看守，車行大門亦未關，如
      被告確有將該車駛回，其應無不知之理（參見本院九十二年二月十九日訊問筆
      錄），是亦難認被告確曾將該車駛回告訴人丁○○處交還車輛。另被告於本院
      審理時亦自陳斯時係因該營業小客車冷氣故障，需要修理，被告復打算換車，
      方將該車駛回告訴人丁○○處，被告並留下字條表示如修理完畢請告訴人丁○○與其聯絡云云（參見本院九十一年十二月十一日訊問筆錄），惟倘該車確有
      需要修理之處，被告理應與告訴人丁○○交接車況並告知有待修理部分，否則
      如何釐清責任歸屬？又如何使車行知悉該車何處有待修理？惟被告卻捨此不為
      ，非但未與告訴人丁○○交接車況，復未留下汽車鑰匙及行車執照，僅留下字
      條請告訴人丁○○與其聯絡，被告所辯在在均與常情有違，是被告所辯已將前
      開營業小客車於八十九年十月底某日深夜駛回告訴人丁○○車行處交還云云，
      殊無可採。而依告訴人丁○○所述，其係於九十年四月五日在臺北縣三鶯橋下
      託人尋獲該營業小客車，則被告於未繳納車租款後，拒不將該車交還，亦音訊
      全無，從未與告訴人丁○○車行聯絡，嗣復將該車棄置於臺北縣三鶯橋下，被
      告主觀上顯有為自己不法所有之意圖，客觀上亦有易持有為不法所有之侵占犯
      行，是被告此部分確有侵占之不法意圖及犯行，至為灼然。
（二）另前揭被告侵占告訴人甲○○前開自用小客貨車之犯罪事實，亦據告訴人甲○○於檢察官偵查中及本院審理時均指訴歷歷，並有讓渡合約書影本及附條件買
      賣合約書影本各一份在卷足憑。觀諸被告於向告訴人甲○○購買該自用小客貨
      車後，原約定被告應承擔告訴人甲○○對於福灣公司之貸款（計尚餘五十六期
      ，每期一萬一千六百零六元），詎被告僅繳付所承擔之分期款六期後，即人車
      音訊全無，非但避不見面，更未與告訴人甲○○共商解決分期車款如何繼續繳
      付之替代方案，致告訴人甲○○求償無門，後經檢察官對被告就前開侵占告訴
      人丁○○營業小客車之犯行起訴，嗣被告逃匿無蹤，經本院通緝到案後，始表
      明願意與告訴人甲○○處理前開車款之意，顯見被告於繳付不出分期款後即有
      將該自用小客貨車易持有為不法所有之侵占犯行無訛。
    綜上所述，被告前開所辯應均係矯飾卸責之詞，不足採信。本件事證明確，被告
    侵占犯行洵堪認定。
二、核被告乙○○所為，係犯刑法第三百三十五條第一項之侵占罪。公訴人雖未就前
    開被告侵占告訴人甲○○自用小客貨車之犯行起訴，惟此部分既經併案審理，與
    前開起訴部分復有連續犯之裁判上一罪關係，應為起訴效力所及，本院自得一併
    加以審究，附此敘明。被告先後二次犯行，時間緊接，手段相同，所犯構成要件
    復同一，顯係基於概括犯意反覆為之，應依刑法第五十六條連續犯之規定論以一
    罪並加重其刑。爰審酌被告並無不良前科及此次犯罪之動機、目的、手段、所生
    危害及犯後現已與告訴人甲○○達成和解，賠償其損失等一切情狀，量處如主文
    所示之刑。查被告行為後（侵占告訴人丁○○前開營業小客車後），刑法第四十
    一條業於九十年一月十日修正公布施行，於同年一月十二日生效，該法第四十一
    條第一項前段將得易科罰金之範圍由「犯最重本刑為三年以下有期徒刑以下之刑
    之罪」修正擴大為「犯最重本刑為五年以下有期徒刑以下之刑之罪」，更有利於
    被告，依刑法第二條第一項前段之規定，應適用裁判時之法律即刑法第四十一條
    第一項前段之規定，諭知易科罰金之折算標準。末查被告前未曾受有期徒刑以上
    刑之宣告，有臺灣高等法院被告全國前案紀錄表一份在卷可按，其因一時貪念失
    慮，致罹刑章，經此審判程序並科刑之教訓後，應知所警惕，信無再犯之虞，本
    院認前開對其所宣告之刑，以暫不執行為適當，爰併予宣告緩刑二年，用啟自新
    ，並觀後效。
據上論斷，應依刑事訴訟法第二百九十九條第一項前段，刑法第二條第一項前段、第
五十六條、第三百三十五條第一項、第四十一條第一項前段、第七十四條第一款，罰
金罰鍰提高標準條例第一條前段、第二條，判決如主文。
本案經檢察官王家春到庭執行職務。
中      華      民      國    九  十  二    年    三    月  二  十  七  日
                                  臺灣板橋地方法院刑事第一庭
                                      法      官  高  奕  驤
右正本證明與原本無異。
如不服本判決，應於判決送達後十日內向本院提出上訴狀 (應附繕本) ，上訴於
臺灣高等法院。
                                      書  記  官  廖  舜  宜
中      華      民      國    九  十  二    年    三    月  二  十  七  日
附錄本案論罪科刑法條全文：
刑法第三百三十五條
意圖為自己或第三人不法之所有，而侵占自己持有他人之物者，處五年以下有期徒刑
、拘役或併科一千元以下罰金。
前項之未遂犯罰之。


司法院資訊處製作；財團法人民間司法改革基金會備份。
